【裁判字號】    98,交聲,2137
【裁判日期】    981005
【裁判案由】    違反道路交通管理處罰條例聲明異議
【裁判全文】
臺灣臺北地方法院交通事件裁定        98年度交聲字第2137號
原處分機關  臺北市交通事件裁決所
異  議  人
即受處分人  乙○○
上列受處分人因違反道路交通管理處罰條例案件，對於臺北市交
通事件裁決所民國98年1 月5 日所為之處分（原處分案號：北市
裁催字第裁22-C00000000號）聲明異議，本院裁定如下：
    主  文
異議駁回。
    理  由
一、原處分意旨略以：異議人即受處分人乙○○於民國97年9 月
    3 日9 時29分許騎乘車號ARM-440 號重型機車，行經臺北縣
    新店市○○路與民族路口有燈光號誌管制之交岔路口時闖紅
    燈，為臺北縣政府警察局新店分局（下稱原舉發單位）員警
    甲○○及丙○○舉發，因而依違反道路交通管理處罰條例第
    53條第1 項規定裁處罰鍰新臺幣（下同）4,500 元，並依同
    條例第63條第1 項（漏載第3 款）記違規點數3 點等語。
二、異議理由略以：異議人騎車行經上開路口時，該處號誌由綠
    燈轉變成黃燈，遂繼續左轉通過，然遭員警攔停並當場開單
    舉發，異議人當場否認陳稱係搶黃燈，員警稱有路口錄影為
    證，異議人難以服氣，遂當場拒絕簽收罰單，事後員警寄送
    該罰單予異議人時，又以個人隱私為由，於罰單上貼紙覆蓋
    個人資料，致使異議人不明瞭違規事項與應到案日期，且該
    掛號又係由其不知情之友人代收，因此喪失向原處分機關陳
    述意見之機會，因而被裁罰較高額之罰鍰，在舉發程序上實
    有瑕疵，為此聲明不服，請求撤銷原處分等語。
三、按汽車駕駛人，行經有燈光號誌管制之交岔路口闖紅燈者，
    處新臺幣1,800 元以上5,400 元以下罰鍰，並記違規點數3
    點，道路交通管理處條例第53條第1 項、第63條第1 項第3
    款分別定有明文。又按行為人有本條例之情形者，應填製舉
    發違反道路交通管理事件通知單（以下簡稱通知單），並於
    被通知人欄予以勾記，其通知聯依下列規定辦理：一、當場
    舉發者，應填記駕駛人或行為人姓名、性別、出生年月日、
    地址、身分證統一編號及車主姓名、地址、車牌號碼、車輛
    種類。被查獲之駕駛人或行為人為受處分人時，應於填記通
    知單後將通知聯交付該駕駛人或行為人簽名或蓋章收受之；
    拒絕簽章者，仍應將通知聯交付該駕駛人或行為人收受，並
    記明其事由及交付之時間；拒絕收受者，應告知其應到案時
    間及處所，並記明事由與告知事項，視為已收受；又違反道
    路交通管理事件行為人，未依規定自動繳納罰鍰，或未依規
    定到案聽候裁決，處罰機關應依基準表於舉發違反道路交通
    管理事件通知單送達且逾越應到案期限60日之3 個月內，逕
    行裁決之，違反道路交通管理事件統一裁罰基準及處理細則
    第11條第1 項第1 款、第44條第1 項前段亦分別規定明確。
四、關於本件違規通知單（罰單）之送達問題：
  (一)查異議人於上開時間、地點騎車闖越紅燈（詳下述），為警
    當場攔停製單舉發，該違規通知單因異議人於當場拒絕簽收
    ，員警遂告知違規事實、到案地點、到案時間（97年9 月18
    日）等節並記明於通知單上，此業據異議人自承當場拒絕簽
    收罰單無訛，證人即攔停舉發員警甲○○、丙○○於本院調
    查時到庭結證無訛，並有上開通知單移送聯駕駛人姓名欄位
    上方空白處員警所手寫註記之告知事項為憑，依據前揭規定
    ，舉發員警業已踐行法定告知程序，本件違規通知單已然視
    為異議人收受而合法送達無誤，則應到案日期及逾期未到案
    之各該法律效果，自均應依法起算甚明。
  (二)又原舉發單位為求慎重，遂併採郵務送達之方式，將該通知
    單於應到案日前之97年9 月11日以國內大宗掛號函件將本件
    通知單送達至異議人位於臺北市文山區○○○路○ 段254 號
    2 樓之戶（駕）籍地住所，此有中華民國郵政函件存根及託
    運單影本、全戶戶籍資料查詢結果各乙紙附卷可稽；異議人
    亦於本院調查時自承該通知單由其朋友代簽收後轉交之（見
    本院98年7 月27日訊問筆錄），並庭呈用便利貼紙浮貼遮住
    異議人出生年月日、身分證字號等重要個人資料之通知單原
    件及其原始信封供參（本院業已翻拍附卷），經檢視該浮貼
    之黃色便利貼紙雖亦同時遮住應到案日期，但一經用手翻起
    即可查知下方各項通知單所載內容，且因信封中央有透明膠
    膜，若不如此浮貼，異議人上開重要資料將因此洩漏於外，
    原舉發單位函覆稱此一措施係為維護違規人個人資料隱私之
    緣由所採取之保護個資之措施（見該單位98年4 月2 日北縣
    警店交裁字第0980016318號函影本），堪稱合理，惟無論如
    何，一經收受，即可因信封中央之透明欄位得知此乃交通違
    規通知單之送達，而有立即拆閱檢視之必要，是已足認該違
    規通知單於合法送達至異議人住所地之際，異議人便無推諉
    不知應到案日期之理，異議人庭訊時陳稱該簽收之不知情友
    人太晚轉交，其打開來看已經超過執行日期（應到案日期）
    云云，均係應歸責於異議人之未到案事由，尚非認定其有無
    依限到案陳述意見所應審酌之事項。
  (三)又異議人於98年1 月12日收受本件裁決書，另於同年月15日
    向原處分機關提出申訴（即聲明異議之意），故其提起本件
    異議並未逾越法定20日之期限，均先予敘明。
五、關於異議人騎車闖紅燈之實體問題：
  (一)異議人於上開時間，騎乘上開重型機車，行經臺北縣新店市
    ○○路與民族路有燈光號誌管制之路口時，由中正路闖越紅
    燈違規左轉至民族路上，適為原舉發單位員警甲○○、丙○
    ○所攔停舉發之事實，業據異議人坦承騎車經過該處左轉為
    警攔停之事實無誤，證人甲○○先到庭具結證稱：我是站在
    中正路、民族路交叉路口，我站在民族路上，距離交叉路口
    大約100 公尺左右，當時民族路是綠燈，中正路是紅燈，中
    正路上面的駕駛人都在等綠燈，只有1 台重型機車（按即異
    議人騎乘之機車）衝出來，所以非常明顯，「（問：所以你
    看到中正路是紅燈，而且大家都在等紅綠燈，又有1 台機車
    衝出來，這時已經不是中正路黃燈轉紅燈的時候？）已經是
    紅燈」等語明確（見本院98年7 月27日訊問筆錄）；證人丙
    ○○復又到庭結證稱：當時我與甲○○一起服取締交通違規
    之勤務，我們站在民族路上，距離交叉路口約4 間店面左右
    ，「因為中正路、民族路口沒有設立可以直接左轉的標誌，
    我們通常會把人攔下來都是因為民族路口的燈號是屬於綠燈
    ，中正路上的號誌是屬於紅燈，我們只要看到有人左轉，我
    們就會將他攔下，依闖紅燈舉發」，「（問：為何你會注意
    到這台騎車違規左轉？）因為前面中正路口很多機車看到我
    們都已經煞車停住或直接從中正路迴轉往反方向離去，只有
    受處分人1 台車騎過來，所以特別明顯」等詞甚詳（見本院
    98年8 月10日訊問筆錄）。雖其2 人就何人將異議人攔下？
    有無輔助以哨子或揮動指揮棒之攔停舉動？等攔停細節，證
    述略有不一，惟其2 人就異議人騎車闖越紅燈之重要違規情
    節，所述均互核一致，關於異議人所質疑甲○○站在騎樓下
    ，沒有看到其騎車過來云云，丙○○亦當庭解釋稱：我在該
    處值勤約兩個月了，「當時我們是二人一起執勤，如果有一
    個人躲起來不太好，因為分局當時查勤查的很緊，所以不會
    有一個人躲在其樓下，而且我是學長，他身為學弟不可能這
    麼做」（見同上筆錄），觀諸丙○○所述，尚能謂合於常情
    事理，且其在該舉發地點執勤已有相當時間，對該地交通狀
    況有一定之認識，應可掌握該處號誌轉換之情形，再以其等
    證述之站立位置、距離異議人經過之紅綠燈遠近而言，並佐
    以舉發當時乃上午9 時29分許，光線理當充足而不致於發生
    誤認、錯判之情事，實難認其等證述有何不可信之處，另再
    參酌該2 人身為交通違規取締之執法人員，與異議人素不相
    識，且無任何宿怨仇隙，衡情應無在執行交通勤務中，刻意
    誣陷並未闖紅燈之異議人而製單舉發，嗣後又甘冒偽證之罪
    責，於本院調查中到庭具結為虛偽之陳述，以達其等構陷異
    議人之可能或必要，是相較於異議人辯稱自己係綠燈剛變黃
    燈時正在左轉，證人2 人是為搶業績而開單云云，應認證人
    甲○○、丙○○之上開結證方係屬實而可採信。
  (二)雖異議人質疑丙○○當場有對其表示現場有監視錄影為憑，
    然經本院函詢結果，原舉發單位函覆稱該處確有監視器乙支
    ，但該分局於98年7 月2 日9 時50分許聯絡轄區百合里陳振
    傑里長，敘明該監視器攝錄保存功能7 至10天即覆蓋重新攝
    錄，已逾存檔期間，故無法調閱等節，此有該分局98年7 月
    6 日北縣警店交裁字第0980032641號函存卷可查，而證人丙
    ○○又當庭否認曾在現場如此告知異議人，與異議人供述不
    符，惟無論何者，仍無從據以推翻證人2 人現場親身見聞異
    議人違規而攔停舉發之證詞之可信度，自難因無法調閱畫面
    而執為對異議人有利之認定。
六、綜上所述，異議人確有在前開時、地，騎車行經有燈光號誌
    管制之交叉路口闖越紅燈之違規行為，且異議人未於原處分
    機關認定對其有利較晚之97年9 月19日前到案陳述意見，以
    裁決時點（98年1 月5 日）而言，顯已逾越應到案期日60日
    以上，則原處分機關依前開道路交通管理處罰條例第53條第
    1 項、第63條第1 項第3 款及違反道路交通管理事件統一裁
    罰基準表之規定，裁處異議人罰鍰4,500 元，並記違規點數
    3 點，經核於法並無任何違誤，本件異議人所為之異議，自
    無理由，應予駁回。
七、據上論斷，應依道路交通管理處罰條例第87條第2 項，道路
    交通案件處理辦法第19條，裁定如主文。
中    華    民    國    98    年    10    月    5     日
                  交通法庭    法  官  吳勇毅
上正本證明與原本無異。
如不服本裁定，應於裁定送達後5 日內向本院提出抗告狀。
                              書記官  游秀珠
中    華    民    國    98    年    10    月    7     日


司法院資訊處製作；財團法人民間司法改革基金會備份。
